臺灣臺中地方法院刑事判決　　　　　　　　　　　　　九十年度自緝字第五四五號
　　自　訴　人　甲○○
　　被　　　告　乙○○
右列被告因詐欺案件，經自訴人提起自訴，本院判決如左：
    主  文
乙○○無罪。
    理  由
一、自訴意旨略以：被告乙○○於民國八十六年十一月二十八日向自訴人甲○○借款
    新臺幣（下同）八萬元，並簽發票號ＢＡ0000000號、發票日八十六年十
    二月十三日、金額八萬元、付款人臺中市第三信用合作社之支票乙紙，詎屆期提
    示支票，竟未獲兌現，自訴人前往被告住處追討借款，被告已不知去向，因認被
    告涉有刑法第三百三十九條第一項之詐欺取財罪嫌。
二、自訴意旨認被告乙○○涉犯刑法第三百三十九條第一項之詐欺取財罪嫌，係以被
    告所交付用以清償借款八萬元之支票，屆期提示竟未獲兌現，有支票暨退票理由
    單各一紙附卷可證為其論據。訊據被告坦承向自訴人借款，惟堅詞否認有為詐欺
    取財犯行，辯稱：伊係因遭他人跳票所牽累，致無法如期清償票款，並無詐欺取
    財之犯意等語。
三、告訴或請求乃論之罪，自訴人經合法傳喚，無正當理由不到庭或到庭不為陳述者
    ，以撤回自訴論。其非告訴或非請求乃論之罪，得不待其陳述而為判決。刑事訴
    訟法第三百三十一條第一項定有明文。自訴人甲○○經合法傳喚，無正當理由不
    到庭，有自訴人戶籍資料及本院送達證書附卷可稽，其所自訴之罪名既非告訴或
    請求乃論之罪，本院不待其陳述而為判決，核先說明。
四、按犯罪事實，應依證據認定之，無證據不得推定其犯罪事實；不能證明被告犯罪
    者，應諭知無罪之判決，刑事訴訟法第一百五十四條、第三百零一條第一項分別
    定有明文。又按刑法第三百三十九條第一項之詐欺取財罪，係以意圖為自己或第
    三人不法之所有，以詐術使人陷於錯誤，將本人或第三人之物交付為構成要件。
    是刑法上之詐欺取財罪，除行為人主觀上有為自己或第三人不法之所有之意圖外
    ，於客觀上，必以行為人有施用詐術為必要，如未使用詐術使人陷於錯誤，自不
    得以詐欺取財罪相繩。所謂以詐術使人交付，必係被詐欺人因其詐術而陷於錯誤
    ，始為相當，若其所用方法，不能認為詐術，亦不致使人陷於錯誤，即不構成本
    罪（最高法院四十六年臺上字第二六Ｏ號判例意旨參照）。是行為人如係事後因
    其他因素無法如期給付，乃民事上債務不履行之問題，除有積極證據足認其於取
    得財物之初，即心存不法所有之意圖外，要難以嗣後之給付遲延即遽認其涉犯詐
    欺取財罪名。被告雖向自訴人借款八萬元未依約如期清償，然被告既有向他人借
    款之必要，其本身經濟狀況顯已陷於窘境，此應為自訴人於貸款之際所明知，又
    被告之支票帳戶係自八十六年十二月五日起開始退票，自八十七年一月三日起列
    為拒絕往來等情，有三信商業銀行股份有限公司九十一年一月十一日三信銀管字
    第六一號函覆之支票存款退票紀錄表附卷可稽，足見被告於借款之際亦無支票帳
    戶業已退票或拒絕往來之情形。既無證據證明被告於借款之初，有何施用詐術之
    行為，縱因被告未能如期清償借款而有債務不履行之情形，亦屬渠等間之民事糾
    葛，要難以詐欺取財罪名相繩。此外，復查無其他積極證據足資證明被告有何自
    訴人所指詐欺取財之行為，核屬不能證明被告犯罪，應諭知無罪之判決。
據上論斷，應依刑事訴訟法第三百四十三條、第三百三十一條第一項、第三百零一條
第一項，判決如主文。
中      華      民      國      九十一      年      三    月    十三    日
                                臺灣臺中地方法院刑事第三庭
                                        法  官  陳  得  利
右正本證明與原本無異。
如不服本判決，應於送達後十日內向本院提出上訴狀（須附繕本），上訴於臺灣高等
法院臺中分院。
                                        書記官
中      華      民      國      九十一      年      三    月    十八    日
